---
title: "Relatório do trabalho 1 de Data Mining 1 - Análise dos alugueres de bicicletas da Capital Bikeshare"
author: "Miguel Barbosa, Raul Ferreira, Tiago Martins"
date: "31 de Dezembro de 2017"
output:
  html_document:
    df_print: paged
---


```{r setup, include=FALSE}
source("importationAndCleanup.R")
knitr::opts_chunk$set(echo = TRUE)
```

## Introdução do problema

O data set disponibilizado para a realização deste trabalho contêm informação sobre alugueres de bicicletas da Capital Bikeshare, de Washington D.C.. O *data set* original tem um total de 731 observações e 16 variáveis. O conjunto dos dados está relacionado com um registo histórico dos anos 2011 e 2012. Para cada observação, ou seja, para cada dia de cada um dos dois anos, também existem as seguintes características: o *index* da observação, a data, a estação do ano, o ano, o mês do ano (1-12), a hora do dia (0-23), se o dia é um feriado ou não, qual o dia da semana, se é fim-de-semana ou não, (FALTA weathersit), temperatura normalizada, temperatura sentida normalizada, humidade normalizada, velocidade do vento normalizada, número de alugueres por utilizadores casuais, número de alugueres por utilizadores registados, e por fim, o total de bicicletas alugadas.


## Importação/Pré-processamentos dos dados

<!-- VER O PROBLEMA DAS SEASONS -->

Primeiramente, foi utilizada a função **read.csv** de forma a importar o *data set*, com o argumento **header** para indicar que o ficheiro contém os nomes das variáveis na sua primeira linha. Não foi utilizado o argumento **na.strings**, pois após uma verificação inicial dos dados, concluiu-se que não existiam nenhuns valores desconhecidos.

```{r import, eval=FALSE}
bikeSharing <- read.csv("Dataset/day.csv", header = TRUE)
```


De seguida, foram efetuados alguns testes para verificar se os valores de certas variáveis estavam corretos. 

```{r test1, eval=FALSE}
subset(bikeSharing, bikeSharing$casual + bikeSharing$registered != bikeSharing$cnt)
```

- Com esse código verificou-se que para todas as observações, o valor da variável **cnt** corresponde de facto, à soma das variáveis **casual** e **registered**.


## Análise exploratória dos dados

```{r setup2, include=FALSE}
library(ggplot2)
library(dplyr)
library(grid)
library(tidyr)
library(scales)
```

```{r just_testing, echo=FALSE}
gr_by_month <- select(bikeSharing, yr, mnth, cnt) %>% group_by(yr, mnth) %>%
  summarise(total_cnt = sum(cnt))

mean_temp <- bikeSharing %>% group_by(mnth) %>% 
  summarise(mean_temperature = mean(real_temp))


gp1 <- gr_by_month %>% ggplot() + geom_bar(aes(x = mnth, y = total_cnt * 35 / 220000, fill = yr), stat = "identity", position = "dodge") +
  geom_line(data = mean_temp, aes(x = mnth, y = mean_temperature, group = 1), show.legend = FALSE) +
  scale_y_continuous(name = expression("Temperatura ("~degree~"C)"),
                     sec.axis = sec_axis(~ . * 220000 / 35, name = "Nº de alugueres"),
                     limits = c(0, 35)
                     ) +
  labs(x = "Mês")

gp1
```

## Definição de Modelo de previsão


