---
title: "Relatório do trabalho 1 de Data Mining 1 - Análise dos alugueres de bicicletas da Capital Bikeshare"
author: "Miguel Barbosa, Raul Ferreira, Tiago Martins"
date: "31 de Dezembro de 2017"
output:
  html_document:
    df_print: paged
---


```{r setup, include=FALSE}
source("importationAndCleanup.R")
knitr::opts_chunk$set(echo = TRUE)
```

## Introdução do problema

O data set disponibilizado para a realização deste trabalho contêm informação sobre alugueres de bicicletas da Capital Bikeshare, de Washington D.C.. O *data set* original tem um total de 731 observações e 16 variáveis. O conjunto dos dados está relacionado com um registo histórico dos anos 2011 e 2012. Para cada observação, ou seja, para cada dia de cada um dos dois anos, também existem as seguintes características: o *index* da observação, a data, a estação do ano, o ano, o mês do ano (1-12), a hora do dia (0-23), se o dia é um feriado ou não, qual o dia da semana, se é fim-de-semana ou não, (FALTA weathersit), temperatura normalizada, temperatura sentida normalizada, humidade normalizada, velocidade do vento normalizada, número de alugueres por utilizadores casuais, número de alugueres por utilizadores registados, e por fim, o total de bicicletas alugadas.


## Importação/Pré-processamentos dos dados

<!-- VER O PROBLEMA DAS SEASONS -->

Primeiramente, foi utilizada a função **read.csv** de forma a importar o *data set*, com o argumento **header** para indicar que o ficheiro contém os nomes das variáveis na sua primeira linha. Não foi utilizado o argumento **na.strings**, pois após uma verificação inicial dos dados, concluiu-se que não existiam nenhuns valores desconhecidos.

```{r import, eval=FALSE}
bikeSharing <- read.csv("Dataset/day.csv", header = TRUE)
```


De seguida, foram efetuados alguns testes para verificar se os valores de certas variáveis estavam corretos. Também foram criadas várias colunas novas e os valores de certas variáveis foram modificados, com o objetivo de tornar a análise dos dados mais acessí 

```{r test1, eval=FALSE}
subset(bikeSharing, bikeSharing$casual + bikeSharing$registered != bikeSharing$cnt)
```

Com esse código verificou-se que para todas as observações, o valor da variável **cnt** corresponde de facto, à soma das variáveis **casual** e **registered**.

Na descrição dos dados do *data set*, era mencionado que na coluna **season**, o valor 1 representava a estação *spring*, o 2 a estação *summer*, o 3 representava a estação *fall*, e finalmente, o valor 4 o *winter*. No entanto averiguou-se que esses valores estavam errados. O valor 1 representa, na realidade, a estação *winter*, o 2 a estação *string*, *etc*. Procedeu-se assim, à correção da coluna **season**.

```{r test2, eval=FALSE}
change_season <- function(x) {
  sapply(x, function(x) {
    switch(as.character(x), "1" = "Winter", "2" = "Spring", "3" = "Summer", "4" = "Fall")
  })
}

bikeSharing$season <- change_season(bikeSharing$season)
bikeSharing$season <- factor(bikeSharing$season, 
                             levels = c("Spring", "Summer", "Fall", "Winter"), ordered = TRUE)
```

Foi realizada uma modificação na coluna **yr**, passando os valores 0 e 1 para 2011 e 2012, respetivamente.

```{r test3, eval=FALSE}
change_year <- function(x) {
  sapply(x, function(x) {
    switch(as.character(x), "0" = "2011", "1" = "2012")
  })
}

bikeSharing$yr <- change_year(bikeSharing$yr)
bikeSharing$yr <- factor(bikeSharing$yr, levels = c(2011, 2012), ordered = TRUE)
```

Da mesma forma, a coluna **weathersit** também foi modificada. Os valores 1, 2, 3 e 4 foram 

```{r test3, eval=FALSE}
change_workd <- function(x) {
  sapply(x, function(x) {
    switch(as.character(x), "1" = "Clear", "2" = "Mist", "3" = "Light rain/snow", "4" = "Heavy rain/snow")
  })
}

bikeSharing$weathersit <- change_workd(bikeSharing$weathersit)
bikeSharing$weathersit <- factor(bikeSharing$weathersit, levels = c("Clear", "Mist", "Light rain/snow", "Heavy rain/snow"),
    ordered = TRUE
  )
```
## Análise exploratória dos dados

```{r setup2, include=FALSE}
library(ggplot2)
library(dplyr)
library(grid)
library(tidyr)
library(scales)
```

```{r just_testing, echo=FALSE}
gr_by_month <- select(bikeSharing, yr, mnth, cnt) %>% group_by(yr, mnth) %>%
  summarise(total_cnt = sum(cnt))

mean_temp <- bikeSharing %>% group_by(mnth) %>% 
  summarise(mean_temperature = mean(real_temp))


gp1 <- gr_by_month %>% ggplot() + geom_bar(aes(x = mnth, y = total_cnt * 35 / 220000, fill = yr), stat = "identity", position = "dodge") +
  geom_line(data = mean_temp, aes(x = mnth, y = mean_temperature, group = 1), show.legend = FALSE) +
  scale_y_continuous(name = expression("Temperatura ("~degree~"C)"),
                     sec.axis = sec_axis(~ . * 220000 / 35, name = "Nº de alugueres"),
                     limits = c(0, 35)
                     ) +
  labs(x = "Mês")

gp1
```

## Definição de Modelo de previsão


