---
title: Relatório do trabalho 1 de Data Mining 1 - Análise dos alugueres de bicicletas
  da Capital Bikeshare
author: "Miguel Barbosa, Raul Ferreira, Tiago Martins"
date: "31 de Dezembro de 2017"
output:
  html_document:
    df_print: paged
  pdf_document: default
---


```{r setup, include=FALSE}
Sys.setlocale("LC_TIME", "C")
source("importationAndCleanup.R")
knitr::opts_chunk$set(echo = TRUE)
```

## Introdução do problema

O data set disponibilizado para a realização deste trabalho contém informação sobre alugueres de bicicletas da Capital Bikeshare, de Washington D.C.. O *data set* original tem um total de 731 observações e 16 variáveis. O conjunto dos dados está relacionado com um registo histórico dos anos 2011 e 2012. Para cada observação, ou seja, para cada dia de cada um dos dois anos, existem as seguintes características: o *index* da observação, a data, a estação do ano, o ano(0-1), o mês do ano (1-12), se o dia é um feriado ou não, o dia da semana, se é fim-de-semana ou não, a condição meteorológicas (1-4), temperatura normalizada, temperatura sentida normalizada, humidade normalizada, velocidade do vento normalizada, número de alugueres por utilizadores casuais, número de alugueres por utilizadores registados, e por fim, o total de bicicletas alugadas.


## Importação/Pré-processamentos dos dados

Primeiramente, foi utilizada a função **read.csv** de forma a importar o *data set*, com o argumento **header** para indicar que o ficheiro contém os nomes das variáveis na sua primeira linha. Não foi utilizado o argumento **na.strings**, pois após uma verificação inicial dos dados, concluiu-se que não existiam valores desconhecidos.

```{r import, eval=FALSE}
bikeSharing <- read.csv("Dataset/day.csv", header = TRUE)
```


De seguida, foram efetuados vários testes para verificar se os valores de certas variáveis estavam corretos. Foram também criadas várias colunas novas e os valores de certas variáveis foram modificados, com o objetivo de tornar os dados mais legiveis e facilitar a sua interpretação.

Com o seguinte código verificou-se que para cada uma das observações, o valor da variável **cnt** corresponde de facto, à soma das variáveis **casual** e **registered**.

```{r test1}
subset(bikeSharing, bikeSharing$casual + bikeSharing$registered != bikeSharing$cnt)
```

Também foi verificado que todas as datas representadas correspondem realmente aos anos 2011 e 2012.

```{r test_anos}
subset(bikeSharing, year(dteday) != 2011 & year(dteday) != 2012)
```

Na descrição dos dados do *data set*, era mencionado que na coluna **season**, o valor 1 representava a estação *spring*, o 2 a estação *summer*, o 3 representava a estação *fall*, e finalmente, o valor 4 o *winter*. No entanto averiguou-se que esses valores estavam errados. O valor 1 representa, na realidade, a estação *winter*, o 2 a estação *spring*, *etc*. Procedeu-se assim, à correção da coluna **season**.

```{r test2, eval=FALSE}
change_season <- function(x) {
  sapply(x, function(x) {
    switch(
      as.character(x),
      "1" = "Winter",
      "2" = "Spring",
      "3" = "Summer",
      "4" = "Fall"
    )
  })
}
bikeSharing$season <- change_season(bikeSharing$season)
bikeSharing$season <-
  factor(
    bikeSharing$season,
    levels = c("Winter", "Spring", "Summer", "Fall"),
    ordered = TRUE
  )
```

Foi realizada uma modificação na coluna **yr**, passando os valores 0 e 1 para 2011 e 2012, respetivamente.

```{r test3, eval=FALSE}
change_year <- function(x) {
  sapply(x, function(x) {
    switch(as.character(x), "0" = "2011", "1" = "2012")
  })
}

bikeSharing$yr <- change_year(bikeSharing$yr)
bikeSharing$yr <- factor(bikeSharing$yr, levels = c(2011, 2012), ordered = TRUE)
```

Da mesma forma, a coluna **weathersit** também foi modificada. Os valores 1, 2, 3 e 4 deram lugar a *Clear*, *Mist*, *Light rain/snow* e *Heavy rain/snow*, respetivamente.

```{r test4, eval=FALSE}
change_weathersit <- function(x) {
  sapply(x, function(x) {
    switch(
      as.character(x),
      "1" = "Clear",
      "2" = "Mist",
      "3" = "Light rain/snow",
      "4" = "Heavy rain/snow"
    )
  })
}
bikeSharing$weathersit <- change_weathersit(bikeSharing$weathersit)
bikeSharing$weathersit <-
  factor(
    bikeSharing$weathersit,
    levels = c("Clear", "Mist", "Light rain/snow", "Heavy rain/snow"),
    ordered = TRUE
  )
```

A variável **mnth** foi alterada, para apresentar o nome do mês em vez de um inteiro de 1 a 12. A coluna **weekday** passou a ser representada pelo o nome do dia da semana, e não por um inteiro de 0 a 6. As variáveis **holiday** e **workingday** passaram a ter valores *booleanos* em vez do valor 0 ou 1.

```{r test5, eval=FALSE}
bikeSharing$mnth <- month(bikeSharing$mnth, label = TRUE, abbr = FALSE)

bikeSharing$weekday <- wday(bikeSharing$dteday, label = TRUE, abbr = FALSE)

bikeSharing$holiday <- as.logical(bikeSharing$holiday)

bikeSharing$workingday <- as.logical(bikeSharing$workingday)
```


Foram criadas 4 novas variáveis, que representam os valores reais das colunas **temp**, **atemp**, **hum** e **windspeed**. Foi também criada a coluna **day**, que adiciona para cada observação, o número do dia do ano, isto é, um número de 1 a 365 ou 366.

```{r test6, eval=FALSE}
bikeSharing <- mutate(bikeSharing, real_temp = bikeSharing$temp * 41)

bikeSharing <- mutate(bikeSharing, real_atemp = bikeSharing$atemp * 41)

bikeSharing <- mutate(bikeSharing, real_hum = bikeSharing$hum * 100)

bikeSharing <- mutate(bikeSharing, real_windspeed = bikeSharing$windspeed * 67)

bikeSharing <- mutate(bikeSharing, day = yday(bikeSharing$dteday)) 
```

Por fim, foi gerada outra nova coluna, **seasonday**, a qual contém o número do dia da observação, em relação à estação do ano em que se encontra. 
 
```{r test_day_w_season, eval=FALSE} 
add_day_w_season <- function(days, seasons) {
  mapply(function(x, y) {
    current_day <- x
    season <- y
    currentyear <- year(current_day)
    switch(
      as.character(season),
      "Winter" = season_first_day <-
        as.Date(paste(currentyear, "12-21", sep = "-")),
      "Spring" = season_first_day <-
        as.Date(paste(currentyear, "03-21", sep = "-")),
      "Summer" = season_first_day <-
        as.Date(paste(currentyear, "06-21", sep = "-")),
      "Fall" = season_first_day <-
        as.Date(paste(currentyear, "09-23", sep = "-"))
    )
    if (yday(current_day) < yday(as.Date(paste(currentyear, "03-21", sep = "-")))) {
      tmp <- year(season_first_day) - 1
      season_first_day <- paste(tmp, "12-21", sep = "-")
      ceiling(difftime(current_day, season_first_day, units = "days"))
    }
    else{
      ceiling(difftime(current_day, season_first_day, units = "days"))
    }
  }, days, seasons)
}

bikeSharing$seasonday <- add_day_w_season(bikeSharing$dteday, bikeSharing$season)
``` 


## Análise exploratória dos dados

```{r setup2, include=FALSE}
library(ggplot2)
library(dplyr)
library(grid)
library(tidyr)
library(scales)
```

```{r num_alug_mes, echo=FALSE}
gr_by_month <- select(bikeSharing, yr, mnth, cnt) %>% group_by(yr, mnth) %>%
  summarise(total_cnt = sum(cnt))

mean_temp_2011 <- bikeSharing %>% filter(yr == 2011) %>% group_by(mnth) %>% summarise(mean_temperature = mean(real_temp))
mean_temp_2012 <- bikeSharing %>% filter(yr == 2012) %>% group_by(mnth) %>% summarise(mean_temperature = mean(real_temp))

gr_by_month %>% ggplot() + geom_bar(aes(x = mnth, y = total_cnt * 35 / 220000, fill = yr), stat = "identity", position = "dodge") +
  geom_line(data = mean_temp_2011, aes(x = mnth, y = mean_temperature, group = 1,color="yellow"), show.legend = FALSE) +
  geom_line(data = mean_temp_2012, aes(x = mnth, y = mean_temperature, group = 1,color="orange"), show.legend = FALSE) +
  scale_y_continuous(name = expression("Temperatura ("~degree~"C)"),
                     sec.axis = sec_axis(~ . * 220000 / 35, name = "Nº de alugueres"),
                     limits = c(0, 35)
                     ) +
  labs(x = "Mês",fill = "Ano:") +
  ggtitle("Número de alugueres totais em cada mês e ano")
```

No primeiro gráfico está representado, para cada mês de 2011 e 2012, o número de alugueres de bicicletas totais. Também é mostrado a temperatura média de cada mês.

Deste gráfico é possível retirar várias conclusões distintas. Primeiro, o número total de alugueres cresceu consideravelmente de 2011 para 2012. Todos os meses de 2012 têm um número de alugueres superior ao mês correspondente em 2011, sendo até que meses como Janeiro, Fevereiro e Março, no mínimo duplicaram o número de bicicletas alugadas de um ano para o outro.

Quanto à temperatura média de cada mês, esta, como seria de esperar, aumenta ao longo dos primeiros meses do ano, tendo o seu pico em Julho, a partir do qual começa a diminuir. Os valores médios de cada mês são quase idênticos nos 2 anos, com a excepção apenas a Janeiro e Março.
Também é possível observar que o número de alugueres totais ao longo de um ano segue um padrão semelhante ao da temperatura média, ou seja, o número de alugueres de um mês é, de certa forma, influenciado pela temperatura média do mesmo mês. No entanto, é importante realçar que o crescimento ao longo dos meses é muito mais pronunciado em 2011 do que em 2012. Por exemplo, em 2011, os valores de Junho foram 4 vezes maiores do que os de Janeiro, enquanto que em 2012, o número de alugueres aumentou apenas o dobro entre os mesmos meses.


```{r casual_vs_registered, echo=FALSE}
gr_by_tudo <-
  select(bikeSharing, yr, mnth, casual, registered) %>% group_by(mnth) %>%
  summarise(Casuals = sum(casual), Registered = sum(registered))

gr_by_tudo2 <- gather(gr_by_tudo, type, count, Casuals:Registered)

gr_by_tudo2 %>% ggplot(aes(mnth, count / 1000, fill = type)) +
  geom_bar(stat = "identity", position = "dodge") +
  scale_y_continuous(labels = comma) + labs(fill = "Tipo:", x = "Mês", y = "Nº de alugueres (x1000)") +
  ggtitle("Número de alugueres casuais/registados ao longo dos meses")
```

Neste segundo gráfico está representado o número de alugueres casuais e alugueres registados, sendo que em cada mês é somado os valores dos dois anos.

Pode-se observar que, para todos os meses, o número de alugueres registados é bastante superior aos casuais, sendo que no total dos dois anos, o mês com mais registados foi Agosto, enquanto que Julho foi o mês com mais casuais. Tal como no gráfico anterior, os meses entre Maio e Outubro são os que apresentam um maior número de alugueres.

Mas novamente, é relevante referir que o crescimento ao longo do ano é maior nos alugueres casuais do que nos registados. Ou seja, apesar do número de alugueres registados ser bastante superior em todos os meses, a variação do número de alugueres entre os meses é mais significativa nos casuais.


```{r cas_reg_week, echo=FALSE}
gr_by_weekd <-
  select(bikeSharing, weekday, casual, registered) %>% group_by(weekday) %>%
  summarise(Casuals = sum(casual),
            Registered = sum(registered))

gr_by_weekd2 <- gather(gr_by_weekd, type, count, Casuals:Registered)

ggplot(gr_by_weekd2, aes(weekday, count / 1000, fill = type)) +
  geom_bar(stat = "identity", position = "dodge") +
  scale_y_continuous(labels = comma) + 
  labs(fill = "Tipo:", x = "Dia da semana", y = "Nº de alugueres (x1000)") +
  ggtitle("Número de alugueres casuais/registados em cada dia da semana")

```

Neste esquema é apresentado, tanto para os casuais como para os registados, o número de alugueres que cada um teve ao longo dos dias da semana.

É possível verificar que, apesar de haver muitos mais alugueres registados em todos os dias da semana, em ambos os tipos de alugueres, os valores nos dias de segunda a sexta permanecem relativamente constantes. No entanto, durante os dias de fim de semana, existem dois acontecimentos opostos. Enquanto que o número de alugueres registados diminui cerca de 25% durante o fim de semana, os alugueres casuais duplicam durante esse mesmo período.

```{r weather_vs_season, echo=FALSE}
gr_by_sit <- select(bikeSharing, season, weathersit, casual, registered,seasonday) %>% group_by(season)
gr_by_sit2 <- gather(gr_by_sit, tipo, cont, casual:registered)

ggplot(gr_by_sit2, aes(x = seasonday, y = cont, fill = tipo)) +
  geom_bar(stat = "identity") + facet_grid(weathersit ~ season) +
  ggtitle('Distribuição de causais/registados pelas estações e clima') + 
  labs(fill = "Tipo:", x = "Dia da estação", y = "Nº de alugueres")
```

Como se pode ver neste conjunto de gráficos, a importância do clima é preponderante. Nota-se que para ambos os tipos, os alugueres são feitos mais de acordo com o clima do que com as estações. É também de salientar que em casos de chuva forte praticamente não existem alugueres de utilizadores casuais.


```{r cas_reg_workingday, echo=FALSE}
gr_by_workd <-
  select(bikeSharing, workingday, casual, registered) %>% group_by(workingday) %>%
  summarise(casual = sum(casual), registered = sum(registered))

# calculate mean of rentals by workingday type
workingday_count <- count(bikeSharing, bikeSharing$workingday)
gr_by_workd$n <- workingday_count$n
gr_by_workd$mean_casual <- gr_by_workd$casual / gr_by_workd$n
gr_by_workd$mean_reg <- gr_by_workd$registered / gr_by_workd$n

# gather columns by type/cont
gr_by_workd2 <- gather(gr_by_workd, type, cont, mean_casual:mean_reg)

#plot workingday by casual/registerd count
ggplot(gr_by_workd2, aes(type, cont, fill = workingday)) +
  geom_bar(stat = "identity", position = "dodge") +
  labs(fill = "Dia de trabalho:", x = "Tipo de aluguer", y = "Média de alugueres ") +
  ggtitle("Média de alugueres casuais e registados em dias de trabalho/não trabalho")

```

Este gráfico mostra a média de alugueres casuais e registados, fazendo uma distinção entre dias de trabalho e feriados/fim de semana.
Estes valores vão de acordo com os que foram observados no gráfico anterior. No caso dos casuais, os alugueres durante o fim de semana ou em feriados são, no mínimo, o dobro dos alugueres realizados durante os dias de trabalho. Quanto aos registados, existe um decréscimo de cerca de 25% entre os alugueres em dias de trabalho e os alugueres ao fim de semana/feriados.


## Definição de Modelo de previsão


